【裁判字號】    95,交抗,38
【裁判日期】    950120
【裁判案由】    違反道路交通管理處罰條例
【裁判全文】
臺灣高等法院交通事件裁定              95年度交抗字第38號
抗  告  人  交通部公路總局台北區監理所基隆監理站
受 處 分人  甲○○
上列抗告人因道路交通管理處罰條例案件，不服臺灣臺北地方法
院，中華民國94年12月16日所為裁定（94年度交聲字第991號）
，提起抗告，本院裁定如下：
    主  文
原裁定撤銷，發回臺灣臺北地方法院。
    理  由
一、聲明異議意旨略以：(1)異議人即受處分人甲○○於民國九十
    年一月十九日至桃園縣桃園市○○路附近拜訪新客戶，因對
    桃園之街路不熟，故在即將到達時用手機與客戶聯繫，一時
    不察車胎壓到路邊白線，但異議人已立刻將車輛回正至路中
    ，但在路邊正好有執勤員警﹐即將異議人的車輛攔下，並舉
    發異議人為任意駛出邊線或任意跨越兩條車道行駛，然異議
    人係一時不察車胎壓到邊線，並非「任意」。(2)又異議人從
    未有過被警察取締而不服從的情形，被舉發當日警察用紅色
    指揮棒攔車時，異議人也馬上靠邊停車，並無不服取締之情
    形，為此聲明異議等語。
二、原處分機關係以：異議人所有之車號CQ－7655號自用一般小
    客車，確有於九十年一月十九日十六時三十五分在桃園縣桃
    園市○○路處，因「任意駛出邊線」及「不服取締」而違規
    之事實，爰依道路交通管理處罰條例第四十五條第十二款、
    第六十條第二項第一款之規定，對異議人共裁處罰鍰新台幣
    （下同）三千六百元併記違規點數二點，有基監字第裁42—
    D9A782614號、42—D9A782615號違反道路交通管理事件裁決
    書及桃警局交字第D9A782614號、D9A782615號舉發違反道路
    交通管理事件通知單各二紙在卷可稽。
三、原裁定以無相關之採證照片可供佐證受處分人之車胎有不小
    心壓到線之違規情事，亦無其他相關之事證足以證明受處分
    人當時確有不服從鳴笛手勢指示靠邊停車之舉止，從而，改
    諭知受處分人不罰，固非無見。
四、惟按交通警員製單舉發違反道路交通管理處罰條例所列之違
    規事實，本質上為行政處分，行政處分一旦有效成立，有以
    公定力規定法律秩序之效力（最高行政法院九十一年判字第
    二七○號判決參照），該行政處分當可被推定為真正，其據
    以依法處分之事實認定亦為正確無誤，是以立法者賦予執勤
    警員得當機處分（如道路交通管理處罰條例第七條第一項、
    第七條之二第一項）以維護交通秩序、安全之行政目的。又
    「人民違反法律上之義務而受行政罰之行為，法律無特別規
    定時，雖不以出於故意為必要，仍須以過失為其責任要件，
    但應受行政罰之行為，僅需違反禁止規定或作為義務，而不
    以發生損害或危險為其要件者，推定為有過失，於行為人不
    能舉證證明自己無過失時，即應受處罰。」，此有司法院大
    法官會議釋字第二七五號解釋在案。本件舉發機關所舉發道
    路交通管理處罰條例所列之違規事實，本質上為行政處分，
    係公務員基於職務上權力，依法就特定具體事件所為具有公
    法上效果之單方行政處分，基於公務員為公法上行為具有公
    信力之原則，該行政處分當屬合法有效，其處分公文書亦可
    被推定為真正。本此公信原則，乃立法者賦予行政機關制定
    違反道路交通事件統一裁罰基準及處理細則，以達其維護交
    通秩序、安全之行政目的，反之，若謂公務員一切行政行為
    均需預留證據以證明真實，則國家行政勢必窒礙難行。據此
    ，刑事訴訟法就犯罪證據有關之規定凡與屬行政秩序罰之交
    通違規裁罰本質不合之部分，自不在準用之列。法院若查無
    證據足資證明員警捏造事實違法取締之情事，則執勤警員本
    其維護交通秩序、安全職責所為之舉發事實，自應受到合法
    、正確之推定。按交通違規之舉發可分為「當場舉發」及「
    逕行舉發」，由於逕行舉發之受處分人並無當場向舉發員警
    辯駁、陳述意見之機會，故現行法制就逕行舉發之條件多所
    設限（例如闖紅燈或平交道、以科學儀器取得違規證據資料
    ，足資認定其違規事實者），此觀道路交通管理處罰條例第
    七條之二之規定自明。至於當場舉發交通違規事件，鑑於交
    通違規事實往往驟然而現、稍縱即逝，若硬性要求舉發員警
    不分違規情節一律必須預留證據，俾便事後提出供法院審查
    ，除有現實技術可行性之困難外，將大幅提高交通管理之行
    政成本，並嚴重削弱道路交通管理之行政效能，此絕非立法
    者制定道路交通管理法規之本意。本件違規係員警當場舉發
    稍縱即逝之動態違規，受處分人亦已承認「一時不察車胎壓
    到路邊白線」，且本案發生於九十年一月十九日，經舉發後
    受處分人卻未到案陳述或提出異議，顯有違常理，又逾四年
    餘遲至交通部公路總局台北區監理所基隆監理站於九十四年
    九月二十七日裁決後始提出異議，事經四年餘，依常理而言
    ，一般人通常無法記憶當時情節，則原裁定以四年前情節傳
    訊案發時在現場舉發之警員而為證，是否妥適？又證人憑其
    四年前之記憶所為之陳述是否確實無誤，亦非無疑。抗告人
    抗告意旨執此指摘原裁定不當，非無理由，自應由本院將原
    裁定撤銷，並發回原審法院詳查後另為適法之處理。
據上論結，應依道路交通案件處理辦法第26條，刑事訴訟法第41
3條前段，裁定如主文。
中    華    民    國    95    年    1     月    20    日
                   刑事第六庭 審判長法  官  許國宏
                                    法  官  林銓正
                                    法  官  吳啟民
以上正本證明與原本無異。
不得再抗告。
                                    書記官  江采廷
中    華    民    國    95    年    1     月    23    日


司法院資訊處製作；財團法人民間司法改革基金會備份。
